【裁判字號】    97,破抗,16
【裁判日期】    970930
【裁判案由】    宣告破產
【裁判全文】
臺灣高等法院臺南分院民事裁定  97年度破抗字第16號
抗  告  人  東隆五金工業股份有限公司
法定代理人  甲○○
代  理  人  乙○○
上列抗告人因聲請宣告相對人東泰投資股份有限公司破產事件，
對於中華民國九十七年六月二十七日臺灣嘉義地方法院九十七年
度破更字第二號裁定，提起抗告，本院裁定如下：
    主  文
抗告駁回。
抗告程序費用由抗告人負擔。
    理  由
一、抗告意旨略以：債務人不能清償其債務，乃破產宣告之唯一
    要件，相對人資產僅餘新台幣（下同）十三萬一千二百五十
    六元，顯不足清償二億三千九百零一萬六千五百七十四元及
    美金九十一萬六千二百五十點零一元之債務，已符合破產之
    要件，自當為破產之宣告，原審法院未准其聲請，於法不合
    。本件破產人之債務單純，無動產或不動產，不生管理變價
    費用，債權人僅五位，債權額明確，則破產程序費用支出甚
    少，管理人任務單純，報酬不多，何能謂債務人財產不足清
    償破產程序費用？原審駁回抗告人之聲請，認事用法，顯有
    違誤，應予廢棄等語。
二、按破產，對債務人不能清償債務者，宣告之，固為破產法第
    五十七條所明定。惟破產之目的，係透過清理之程序，將可
    分配之破產財團之財產，平均分配於各債權人，使各債權人
    得以平均受償，而未受償部分之請求權則視為消滅（破產法
    第一百三十九條、第一百四十九條參照），是以破產之聲請
    ，應以多數債權人之存在為前提，如債權人僅有一人，既與
    第三人無涉，自無聲請破產之必要（本院六十五年度台抗字
    第三二五號判例參照）。參照司法院二十五年度院字第一五
    ０五號解釋意旨，乃係就破產程序適用上所為之目的性限縮
    （最高法院九十六年度台抗字第六八一號、九十七年度台抗
    字第二一七號、第四五二號裁定意旨）。次按稅捐、滯納金
    及利息之徵收，優先於普通債權，在破產程序中先於他普通
    債權而受清償，稅捐稽徵法第六條第一項、第四十九條、破
    產法第一百一十二條亦有明文；故債務人之資產如已不足清
    償稅捐債權，他債權人更無受償之可能，而除該稅捐債權外
    ，若同一優先順位別無他債權人，應認無多數債權人存在，
    自無聲請宣告破產之必要（最高法院九十六年度台聲字第六
    八號、九十六年度台抗字第三三九號裁定意旨參照）。
三、經查：
  (一)依抗告人所提出之相對人於九十二年十二月三十一日資產負
    債表所載，相對人資產僅剩十二萬五千八百三十四元（現金
    九萬零四百三十八元、短期投資二萬七千八百四十五元、其
    他應收款七千五百一十九元、其他預付款三十二元，見原審
    卷第九十三頁），於原審審理時陳稱：「相對人公司資產現
    金僅餘如其所提出之彰化銀行存摺所示現金存款六萬六千三
    百四十六元。」等語（見原審九十七年度破更字第二號第二
    十九頁），並有上開存摺可稽（見前開卷第十九頁），是相
    對人目前資產為現金六萬六千三百四十六元，堪以認定。依
    卷附之相對人債權人清冊所示，相對人確有多數債權人，合
    計負債三億五千七百三十三萬六千三百四十元及美金二百萬
    元，抗告人主張相對人現有負債遠大於資產，無法清償，堪
    以採信。
  (二)相對人積欠財政部台北市國稅局大安分局營業稅、營利事業
    所得稅（以下合稱營業稅捐）二百七十二萬三千六百六十八
    元，有該局九十六年十月二十三日財北國稅大安營業字第○
    九六○○三七一一三號函及查詢表可稽（見原審九十六年度
    破字第一八號卷第二０五、二０六頁）。依前開說明，相對
    人積欠財政部台北市國稅局之稅款，依法應優先受償，而相
    對人所餘現有資金六萬六千三百四十六元，已不足清償該優
    先之稅款，則其他普通債權人顯無受償之可能，又上開應受
    優先清償稅款之債權人，僅財政部台北市國稅局一人而已，
    亦與應踐行分配程序時須有多數債權人存在之情形不符，難
    謂有宣告破產之實益。
  (三)再按，若宣告破產，須先支付依破產法第九十五條所規定之
    財團費用，包括破產財團之管理、變價及分配所生之費用、
    因破產債權人共同利益所需審判上之費用、破產管理人之報
    酬等財團費用。查本件前經原審法院以九十六年度破字第一
    八號函，請抗告人陳報有意願擔任破產管理人之律師，抗告
    人雖陳報蔡碧仲律師願擔任破產管理人（見原審九十六年度
    破字第一八號卷第一七六頁），並於本院抗告陳明破產管理
    人之工作量及責任感不致過重云云，然本件倘宣告破產而委
    任律師擔任破產管理人，勢須優先支付破產管理人之報酬等
    費用（按破產管理人於破產程序中之職責為就破產財團為管
    理處分、受理債權申報、編造債權表與資產表、召開債權人
    會議、及必要時訂定協調計畫等），將使破產財團之財產更
    形減少，徒使優先債權人即稅捐機關之債權減少分配，而其
    他普通債權人因無受分配之可能，亦屬無益，與破產制度之
    本旨不合。
  (四)綜上，抗告人之聲請，核無必要，原法院因而駁回其聲請，
    並無不合。抗告意旨指摘原裁定不當，求予廢棄，為無理由
    ，應駁回其抗告。
四、結論：本件抗告為無理由，依破產法第五條、民事訴訟法第
    四百九十五條之一第一項、第四百四十九條第一項、第九十
    五條、第七十八條，裁定如主文。
中    華    民    國    97    年    9     月    30    日
                  民事第二庭    審判長法  官  丁振昌
                                      法  官  李素靖
                                      法  官  吳上康
上為正本係照原本作成。
如不服本裁定，僅得於收受本裁定正本送達後10日內以適用法規
顯有錯誤為理由，向本院提出再抗告狀（須附繕本）依法應繳納
抗告費新台幣1千元，並委任律師為訴訟代理人，經本院許可後
始可再抗告於最高法院。
中    華    民    國    97    年    9     月    30    日
                                      書記官  易慧玲
【附記】
民事訴訟法第495條之1第2項準用同法第466條之1第1、2項規定
：
(1)對於第二審判決上訴，上訴人應委任律師為訴訟代理人。但上
  訴人或其法定代理人具有律師資格者，不在此限。
(2)上訴人之配偶、三親等內之血親、二親等內之姻親，或上訴人
  為法人、中央或地方機關時，其所屬專任人員具有律師資格並
  經法院認為適當者，亦得為第三審訴訟代理人。
民事訴訟法第466條之2：
  上訴人無資力委任訴訟代理人者，得依訴訟救助之規定，聲請
  第三審法院為之選任律師為其訴訟代理人。


司法院資訊處製作；財團法人民間司法改革基金會備份。
